臺灣高等法院臺中分院刑事判決　　　　　　　　　九十三年度上訴字第一二七四號
　　上　訴　人
　　即　被　告　壬○○
　　指定辯護人　本院公設辯護人　庚○○
右上訴人因強盜案件，不服臺灣彰化地方法院九十三年度訴字第四四０號中華民國九
十三年七月二十一日第一審判決（起訴及移
十三年度偵字第一八三０號、第二五三一號），提起上訴，本院判決如左：
    主      文
原判決撤銷。
壬○○連續意圖為自已不法之所有，攜帶兇器，以強暴至使不能抗拒，而使他人交付
其物，累犯，處有期徒刑柒年捌月。
扣案之口罩壹個、白色安全帽壹頂、菜刀貳把，均沒收。
    事      實
一、壬○○於民國八十五年間，曾因違反肅清煙毒條例案件，經臺灣彰化地方法院判
    處有期徒刑三年二月確定，經入監服刑，嗣獲假釋，並交付保護管束，於保護管
    束中，又被撤銷假釋執行殘刑，甫於九十年十二月十日執行完畢，猶不知悔改，
    復於九十三年二月二十六日晚間，基於意圖為自己不法所有之概括犯意，騎乘車
    牌號碼ＴＴＪ－三四八號機車，攜帶客觀上可供兇器使用之菜刀二把，戴上白色
    安全帽及口罩以遮掩其容貌，連續於如附表所示之時間、地點，以附表所示強暴
    、脅迫之手段，致使己○○、辛○○○、丙○○、癸○、戊○○、丁○○○及乙○○等人無法抗拒，而自行交付或任由壬○○強行取走如附表所示之財物，壬○○於強盜得手後旋即騎乘機車逃逸，前後共計強盜得款新臺幣（下同）六千一百
    元、及長壽香菸二包，嗣經警據報進行圍捕，於同日二十一時十五分許，在彰化
    縣彰化市○○路二二七之六號前為警查獲，並當場扣得詳如附表編號二至編號六
    所示壬○○強盜得手之財物，（均已分別發還各該被害人，另被害人己○○被強
    盜之二千元則未被查獲一併扣案）、及壬○○所有供本案犯罪使用之口罩一個、
    白色安全帽一頂、菜刀二把。
二、案經彰化縣警察局報請臺灣彰化地方法院檢察署檢察官偵查起訴，及經彰化縣警
    察局和美分局報請臺灣彰化地方法院檢察署檢察官移送併案審理。
    理      由
一、右揭事實，業據上訴人即被告壬○○於警訊時供承不諱（第一八三０號偵查卷第
    八頁、第九頁），復於原審調查及本院審理中供認在卷（原審卷第二十八頁，本
    院卷第六十六、六十七頁），並據被害人丙○○、癸○、張家燦、丁○○○、乙○○、己○○、辛○○○分別於警訊、偵查、或原審、或本院審理中指述歷歷（
    第一八三０號偵查卷第十一至十九頁、第六十五、六十六頁；第二五三一號偵查
    卷第十一至十五頁、第三十六頁；原審卷第五十四至五十六頁；本院卷第六十二
    至六十四頁），另有贓物認領保管單附卷可稽（第一八三０號偵查卷第二十六至
    三十頁），及口罩一個、白色安全帽一頂、菜刀二把扣案可資佐證。
二、上訴人於警訊及偵審中雖一再辯稱其係向上開各被害人開口借錢，不是向他們搶
    財物云云；或辯稱：「我跟他們說我沒有錢，跟他們借錢，我當時是將菜刀插在
    左右腰際各一把。」「我是想帶刀去比較好借，但我並未亮出菜刀。」；或辯稱
    ：「我雖然有拿刀，但我沒有拿出來，我既沒有傷人，也沒有脅迫被害人，：：
    ：」；或辯稱：「：：：我並沒有脅迫被害人，我拿刀是要嚇他們而已，沒有要
    傷害人。」；或辯稱：「我只是要跟他們借錢而已，我並沒有用刀子押在他們身
    上搶他們的錢。」等語。惟查：(1)上訴人確係以如附表所示之強暴、脅迫手段對
    上開各被害人強取財物或使渠等自行交付財物，已據各該被害人分別指述在卷。
    (2)上開各被害人均手無寸鐵，驟遇腰插雙刀之歹徒逼近眼前，甚或持刀揮舞，或
    持刀架在其頸上，倘冒然予以抗拒，歹徒會否進一步取其性命或傷害其身體實無
    從預料，衡量當時之情形，一般人均當以生命、身體之安危為優先考量，客觀上
    各該被害人顯然已處於不能抗拒之狀態。(3)被害人乙○○、丙○○、癸○、戊○○、丁○○○於本院審理中復據到庭一致證稱案發當時，渠等面對眼前之歹徒均
    屬無法抗拒；另二被害人己○○、辛○○○雖經傳未到，惟依彼二人於警訊及偵
    查中所述，案發當時被害人己○○係遭上訴人持菜刀架在其脖子左邊，被害人辛○○○則遭上訴人雙手各持一把菜刀架在其脖子兩邊，在客觀上該二被害人更屬
    無法抗拒，自不待贅言。被告上開所辯，無非飾卸避就之詞，不足採信，事證明
    確，前揭犯行，堪以認定。
二、查扣案之菜刀二把，均甚鋒利，客觀上均足以對人生命、身體之安全構成威脅，
    持以強盜，自可供為兇器使用；核被告所為，係犯刑法第三百三十條第一項之攜
    帶兇器強盜罪。就附表編號１部分，被告係以一行為接續侵害被害人己○○、辛○○○二人，為想像競合犯，應依刑法第五十五條前段之規定從一重處斷。被告
    先後多次之強盜犯行，時間密接，犯罪構成要件相同，顯係基於概括犯意反覆為
    之，為連續犯，應以如附表編號１所示情節較之加重強盜一罪論，並依法加重其
    刑。公訴人移送併案審理部分（九十三年度偵字第二五三一號、即附表編號１部
    分），與起訴部分有裁判上一罪之連續關係，為起訴效力所及，本院自得併予審
    判。被告於民國八十五年間，曾因違反肅清煙毒條例案件，經臺灣彰化地方法院
    判處有期徒刑三年二月確定，經入監服刑，嗣獲假釋，並交付保護管束，於保護
    管束中，又被撤銷假釋執行殘刑，甫於九十年十二月十日執行完畢，有臺灣高等
    法院被告全國前案紀錄表附卷可稽，於有期徒刑執行完畢後未滿五年，再犯本件
    有期徒刑以上刑之罪，為累犯，應依刑法第四十七條之規定遞加重其刑。扣案之
    口罩一個、白色安全帽一頂、及菜刀二把，均係被告所有供本案犯罪所用之物，
    業據被告供明在卷，應予沒收。
三、原審對被告論罪科刑，固非無見，惟查如附表編號２至編號６所示各被害人，係
    先後於九十三年二月二十六日二十時二十分許、二十時三十分許、二十時三十五
    分許、二十時四十五分許、二十一時許，分別遭被告強盜財物，業據被害人丙○○、癸○、戊○○、丁○○○、乙○○於案發當晚警訊時即各自指陳在卷，被害
    人己○○、辛○○○於九十三年三月二日警訊時雖指稱渠等係在九十三年二月二
    十六日二十時二十分許，在彰化縣和美鎮○○里○○路○段四三六號「辰錩超商
    」被強盜財物，惟彼二人製作警訊筆錄時，已在案發後多日，離案發時較遠，不
    若其餘丙○○等五被害人係於案發當晚即製作警訊筆錄，離案發時較近，就被強
    盜財物之時間，丙○○等五被害人於警訊當時之記憶，理當較己○○、辛○○○
    等二人之記憶清新，渠等五人就被害時間之陳述，自較己○○、辛○○○等二人
    之陳述可採，參以被告於偵查中所供其在「辰錩超商」向梁純菁拿了錢以後，即
    轉往柑竹路，在柑竹路上又向兩家雜貨店借了錢云云（第二五三一號偵查卷第十
    頁），及於原審所供：「我是從家裡辭修北路出來：：：，過金馬路後往彰和路
    的方向，第一件是搶超商的那件，裡面有兩個女生，一個女老闆，一個女客戶。
    」等語（原審卷第五十八頁），被告於案發當晚之第一件犯行，顯係在上開彰和
    路二段四三六號之「辰錩超商」對己○○、辛○○○等二位女性被害人強盜財物
    甚明；復參以被告於偵查中所辯：「：：，辰錩超商我沒行搶，沒拿了二千元，
    是晚上八時許，應該不是我行搶的。」「本件（指辰錩超商該件）與前案（指九
    十三年度偵字第一八三０號起訴有關丙○○等五被害人部分）的發生地點有一段
    距離，約要十分鐘（的路程），：：：」（第二五三一號偵查卷第二十三頁），
    嗣又供承上開辰錩超商該件係其所為屬實等情（第二五三一號偵查卷第三十六頁
    ），被告於案發當晚之第一件強盜犯行，應係於二十時許，在上開辰錩超商對己○○、辛○○○等二被害人所為無誤，原審認被告係於九十三年二月二十六日二
    十時二十分許，同一時間在彰化縣和美鎮○○路二七一號張秀琴之雜貨店對被害
    人丙○○、及在同鎮○○路○段四三六號辰錩超商對己○○、辛○○○等二被害
    人強盜財物，就事實之認定即有違誤。被告上訴意旨仍執陳詞，空言指摘原判決
    不當，雖無理由，惟原判決既有可議之處，本院仍應將原判決撤銷改判，爰審酌
    被告犯罪之動機、目的、手段尚非殘暴、對社會治安之危害影響固非淺顯，惟強
    盜所得財物無多、除其中之二千元下落不明致未扣案外，其餘四千一百元及香煙
    二包，均已全部由被害人領回，犯後亦已知所悔悟，態度良好等一切情狀，予以
    量處有期徒刑七年八月，就扣案之口罩一個、白色安全帽一頂、及菜刀二把，併
    依法宣告沒收。
四、據上論斷，應依刑事訴訟法第三百六十九條第一項前段、第三百六十四條、第二
    百九十九條第一項前段，刑法第五十六條、第三百三十條第一項、第五十五條、
    第四十七條、第三十八條第一項第二款，判決如主文。
本案經檢察官甲○○到庭執行職務。
中      華      民      國      九十三  年      九      月      三十    日
                                臺灣高等法院臺中分院刑事第十庭
                                      審判長法  官　林　照　明
                                            法  官  林  清  鈞
                                            法　官　王      銘
右正本證明與原本無異。
如不服本判決應於收受送達後十日內向本院提出上訴書狀，其未敘述上訴之理由者並
得於提起上訴後十日內向本院補提理由書（均須按他造當事人之人數附繕本）。
                                            書記官　林　明　冬
中      華      民      國      九十三  年      十      月      一      日
                                                                        Ａ
附  表：
  編號   犯罪時間   犯罪地點   犯罪手段              被害人   強盜所得財物
   １    九十三年   彰化縣和   被告手持一把菜刀架在  己○○   二千元
         二月二十   美鎮彰和   己○○之左頸，脅迫梁  辛○○○
         六日二十   路二段四   菁純交付其跑路費五千
         時許       三六號之   元，在場之辛○○○見
                    辰錩超商   狀，起身欲離去，被告
                               即順手取出插在腰際之
                               另把菜刀，雙手各持一
                               把菜刀架在辛○○○之
                               左、右頸，致己○○、
                               辛○○○二人無法抗拒
                               ，己○○乃自抽屜取款
                               交付被告。
   ２    同右年月   彰化縣和   被告雙手各持一把菜刀  丙○○  一千六百元
         日二十時   美鎮柑竹   插於腰際，開口要借錢
    二十分許   路二七一   ，脅迫被害人交付財物
                    號張秀琴   ，致使被害人無法抗拒
                    之雜貨店   ，而由其取走抽屜內及
                               桌上之現金。
   ３    同右年月   彰化縣和   被告手持一把菜刀，身  癸  ○   一千二百元
         日二十時   美鎮柑竹   上另插一把菜刀，大聲
         三十分許   路十四號   喝令被害人把錢拿出來
                    癸○之雜   ，否則沒命，脅迫被害
                    貨店       人致使無法抗拒，由被
                               告強行取走收銀機內之
                               現金。
   ４    同右年月   同右址之   被告於腰際插一把菜刀  張豪傑   二百元
         日二十時   癸○雜貨   ，手持另一把菜刀，出
         三十五分   店門口     言如不把手上的錢交出
         許                    ，將予殺害，脅迫被害
                               人致使不能抗拒，由被
                               告強行取走其拿在手上
                               之現金。
   ５    同右年月   彰化縣和   被告右手持一把菜刀揮  丁○○○ 一千一百元
         日二十時   美鎮東溪   舞，脅迫被害人將錢交
         四十五分   路七十五   出，致使被害人無法抗
         許         號林楊阿   拒，由被告強行取走其
         許         月之雜貨   奶粉罐及放在該罐內之
                    店         現金。
   ６    同右年月   彰化縣和   被告突取出一把菜刀指  乙○○  長壽香煙二包
         日二十一   美鎮東萊   向被害人，脅迫被害人         （價值八十元）
         時許       路一二三   交付財物，致使被害人
                    號之大芳   無法抗拒，告以無現金
                    商店       可交付，被告乃強行取
                               走二包香煙離去。
                                                                      Ａ
